【裁判字號】    97,交訴,21
【裁判日期】    970521
【裁判案由】    公共危險等
【裁判全文】
臺灣士林地方法院刑事判決              97年度交訴字第21號
公  訴  人  臺灣士林地方法院檢察署檢察官
被      告  丙○○
上列被告因公共危險等案件，經檢察官提起公訴（97年度偵緝字
第269 號），本院判決如下：
    主  文
丙○○從事業務之人，因業務上過失傷害人，處有期徒刑貳月，
如易科罰金以銀元參佰元即新臺幣玖佰元折算壹日，減為有期徒
刑壹月，如易科罰金以銀元參佰元即新臺幣玖佰元折算壹日。又
駕駛動力交通工具肇事，致人傷而逃逸，處有期徒刑柒月，減為
有期徒刑參月又拾伍日，如易科罰金以銀元參佰元即新臺幣玖佰
元折算壹日。應執行有期徒刑肆月，如易科罰金以銀元參佰元即
新臺幣玖佰元折算壹日。
    事  實
一、丙○○係計程車司機，為從事駕駛業務之人，於民國94年5
    月3 日晚上11時40分許，駕駛車號199-CR號計程車，沿臺北
    市○○區○○路，由南往北方向行駛，途經承德路與民權西
    路口，欲左轉民權西路往臺北橋方向行駛，本應注意車輛行
    駛至交岔口，其行進、轉彎應遵守燈光號誌，而依當時情形
    ，又無不能注意之情事，竟疏於注意，於通過上開交岔路口
    時，無視燈光號誌顯示為直行及右轉綠燈，左轉專用燈尚未
    轉換為綠燈，即貿然左轉，適對向由甲○○所駕駛之車號
    7E-561號計程車行經該處，見狀煞車不及，其車身右前方當
    場擦撞丙○○所駕駛之車號199- CR 號計程車右後方，致甲○○受有胸部挫傷之傷害。丙○○肇事後僅下車察看車輛擦
    撞情形，未留於現場處理受傷者後續事宜，立即駕車往臺北
    橋方向逃逸，經甲○○報警處理，始循線查獲丙○○。
二、案經甲○○訴由臺北市政府警察局大同分局報告臺灣士林地
    方法院檢察署檢察官偵查起訴。
    理  由
一、按被告以外之人於審判外之言詞或書面陳述，除法律有規定
    者外，不得作為證據，刑事訴訟法第159 條第1 項定有明文
    ，此即學理上所稱「傳聞證據排除法則」。又被告以外之人
    於審判外之陳述，雖不符同法第159 條之1 至第159 條之4
    之規定，而經當事人於審判程序同意作為證據，法院審酌該
    言詞陳述或書面陳述作成時之情況，認為適當者，亦得為證
    據。當事人、代理人或辯護人於法院調查證據時，知有第15
    9 條第1 項不得為證據之情形，而未於言詞辯論終結前聲明
    異議者，視為有前項之同意，亦為同法第159 條之5 所明定
    。立法意旨在於傳聞證據未經當事人之反對詰問予以核實，
    原則上先予排除。惟若當事人已放棄反對詰問權，於審判程
    序中表明同意該等傳聞證據可作為證據；或於言詞辯論終結
    前未聲明異議，基於尊重當事人對傳聞證據之處分權，及證
    據資料愈豐富，愈有助於真實發見之理念，且強化言詞辯論
    主義，使訴訟程序得以順暢進行，原則上即可承認該傳聞證
    據之證據能力。本件證人乙○○在警詢時所為之陳述，固為
    被告以外之人在審判外之陳述，屬傳聞證據，惟公訴人、被
    告就前開審判外之陳述，迄於言詞辯論終結前未為異議之聲
    明，且被告於本院仍表示「沒關係，沒差，不用再傳他到法
    院作證」（見本院卷第46頁），而本院審酌證人乙○○陳述
    作成時之情況，核無違法取證及證明力明顯過低之瑕疵，亦
    認為以之作為證據為適當，故依諸上開規定及說明，證人乙○○之陳述，依同法第159 條之5 規定自有證據能力。又本
    院所援引之道路交通事故現場圖、臺北市政府警察局大同分
    局交通分隊道路交通事故補充資料表、現場照片12張、新光
    吳火獅紀念醫院94年5 月4 日乙種診斷證明書1 紙，經審酌
    其作成時之情況，均核與刑事訴訟法第159 條之4 之規定相
    符，復查無違背法定程序取得之情形，且公訴人亦同意作為
    證據，被告則迄於言詞辯論終結前未為異議之聲明，因認賦
    予其證據適格之地位而得為本案之證據。
二、訊據被告丙○○固對於上揭時、地駕駛車號199-CR號計程車
    與被害人甲○○駕駛之車號7E-561號計程車發生擦撞，肇事
    後未留在現場處理之事實坦承不諱，惟矢口否認有何過失傷
    害及肇事逃逸犯行，辯稱：是甲○○撞伊車後面，伊沒有違
    規，且車禍發生後，有2 個人拿槍指著伊、要打伊，伊才駕
    車離去云云。經查：
  (一)被告以駕駛計程車為業，為從事業務之人，於上揭時、地駕
    駛計程車未遵守交通號誌而違規左轉，致被害人甲○○駕駛
    之計程車避煞不及而發生擦撞，被害人因而受胸部挫傷之傷
    害之事實，業據證人乙○○於警詢證稱：「案發當時，我是
    在民權西路與承德路口公車站牌等公車（欲往東方向），我
    看到7E-561號營小客車沿承德路三段（北往南）第3 車道行
    駛，當時他車輛行進方向號誌為綠燈（直行及右轉箭頭型）
    ，當他車輛抵達路口中央時，突然對向內側車道（承德路、
    南往北）有一部199-CR號營小客車未打方向燈，且以高速行
    駛違規左轉（南往西、往臺北橋方向），7E-561號營小客車
    就緊急煞車，可是，兩車距離僅約2、3公尺，以致於7E-561
    號營小客車之右前車頭撞到199-CR號營小客車之右後側車身
    （輪胎及尾部），該7E-561號營小客車車尾就向左偏移90度
    停下來，車頭朝臺北橋方向，而199-CR號營小客車則向右原
    地迴轉半圈，車頭往東方向停下來，右後車輪呈上凹下外偏
    情形。」等語（見97年度偵字第220號偵查卷第10 頁）、證
    人即被害人甲○○於本院結證稱：「我當時由北往南走承德
    路，我車速很慢，我燈號是綠燈，我經過承德路、民權西路
    時，被告從我對向往台北橋方向過來，車速很快，我煞車不
    及（我當時車上有客人），二車相撞，我撞到被告車右後方
    ，被告車速很快，所以他車衝到公車等候站，我人撞到方向
    盤，我無法下車，我看到被告下車到公車站旁查看他的車損
    壞情形，那時我距離被告約承德路的一半寬，他看了一下子
    後又回到他車上，他就直接往台北橋方向去，他沒有查看我
    的車和我的傷勢。後來我要下車時才發現當時車上客人已經
    走掉了。」、「（問：當時承德路燈號？）我的方向是綠燈
    。當時承德路是紅燈不能左轉民權西路。」（見本院卷第36
    頁）等語詳實，並有道路交通事故現場圖、臺北市政府警察
    局大同分局交通分隊道路交通事故補充資料表各1 份、現場
    照片12張、新光吳火獅紀念醫院94年5 月4 日乙種診斷證明
    書1 紙附卷可稽（見97年度偵字第220 號偵查卷第13頁、第
    16頁至第17頁、第21頁至第26頁），是本件係因被告未遵守
    交通號誌違規左轉而肇事並致被害人受傷，堪可認定。被告
    固以：是證人甲○○撞伊的車，伊沒有違規等語置辯，惟按
    現今法治社會，交通事故肇事責任之認定，係以肇事雙方關
    於道路之使用，是否違反道路交通法規所規定之用路權歸屬
    為釐清、判斷之基準，非被撞及之一造即可認屬無辜。查本
    件雖為甲○○因避煞不及而撞及被告所駕車輛，然究其源由
    ，仍係肇始於被告違反上揭道路交通法規所致，故被告所辯
    ，洵無可採。
  (二)按「汽車行駛至交岔路口，其行進、轉彎，應依下列規定：
    一、應遵守燈光號誌。」道路交通安全規則第102條第1項第
    1 款定有明文，被告理應注意及此，且依客觀情形，並無不
    能注意之情事，被告竟疏未注意，於行經承德路與民權西路
    交叉路口時，違反交通號誌指示於左轉專用燈未轉換為綠燈
    時即貿然左轉，肇致本件車禍，自應使負過失之責。而被告
    之過失行為與被害人甲○○之傷害間有相當因果關係，亦可
    認定。
  (三)又被告於偵查中、本院審理時固均承認其未留在現場而逕行
    離去，惟辯稱：伊有下車，但有2 人持槍指著伊，要打伊，
    伊才跑掉云云。經查，證人乙○○於警詢證稱：「…。199-
    CR號營小客車駕駛人有下車查看他自己車輛受損情形後，立
    即上車加速繼續往臺北橋方向逃離現場。」、「（問：你距
    離案發現場有幾公尺？）大約10公尺。」等語（見97年度偵
    字第220號偵查卷第10頁）、證人甲○○於本院結證稱：「
    …，我人撞到方向盤，我無法下車，我看到被告下車到公車
    站旁查看他的車損壞情形，那時我距離被告約承德路的一半
    寬，他看了一下子後又回到他車上，他就直接往台北橋方向
    去，他沒有查看我的車和我的傷勢。後來我要下車時才發現
    當時車上客人已經走掉了。」、「（問：被告下車時，你人
    在哪？）在我駕駛座上。」等語（見本院卷第36頁、第37頁
    ），是 2位證人關於被告下車後行為之證述內容概屬相符，
    均無被告所稱有2 人持槍指著他、要打他之情形，可見上揭
    辯詞，係被告畏罪而臨訟編排，不足採信。
  (四)按刑法第185條之4之駕駛動力交通工具肇事致人死傷而逃逸
    罪之立法目的，乃為維護交通，增進行車安全，促使當事人
    於事故發生時，能對被害人即時救護，減少死傷，以保護他
    人權益並維護社會秩序。且其立法精神在於交通事故一旦發
    生，而有發生人員傷亡之情況下，凡與事故發生有關之當事
    人皆應協助防止死傷之擴大，是該罪之成立只以行為人有駕
    駛動力交通工具肇事，致人死傷而逃逸之事實為已足，至行
    為人之肇事有否過失，則非所問，最高法院88年度台上字第
    7396號判決意旨可供參照。經查，被告於本件車禍發生後雖
    有下車查看所駕駛車輛受損情形，但竟隨即上車駛離，其既
    下車檢查有無車損，即有自己為肇事者之認識，對於被害人
    甲○○可能因車禍而受傷亦得預見，卻未趨前探視甲○○之
    傷勢，亦未留於現場協力處理後續事宜，更未得甲○○之同
    意即逕行離開現場，其主觀上有肇事致人受傷後逃逸之犯意
    ，客觀上則有肇事逃逸犯行，至為明確。
  (五)綜上所述，被告業務過失傷害、駕駛汽車肇事致人受傷而逃
    逸之犯行，事證明確，應依法論科。
三、被告行為後，刑法於94年2月2日修正公布，並自95年7月1日
    施行，其中刑法第2 條雖經修正，惟其係規範行為後法律變
    更所生新舊法律比較適用之準據法，本身無關行為可罰性要
    件之變更，尚不生比較新舊法之問題，而應逕適用裁判時即
    修正後刑法第2 條規定，為「從舊從輕」之比較，先予敘明
    。經查：
  (一)刑法分則編各罪所定罰金刑之貨幣單位原為銀元，修正前刑
    法第33條第5 款規定：「罰金：1 元（銀元）以上。」，而
    依罰金罰鍰提高標準條例規定，就72年6 月26日前修正之刑
    法部分條文罰金數額提高2 至10倍，其後修正者則不提高倍
    數，並依現行法規所定貨幣單位折算新臺幣條例規定，以銀
    元1 元折算新臺幣3 元；修正後刑法第33條第5 款規定：「
    罰金：新臺幣1,000 元以上，以百元計算之。」，刑法第33
    條第5 款所定罰金貨幣單位經修正為新臺幣後，刑法分則各
    罪所定罰金刑之貨幣單位亦應配合修正為新臺幣，為使刑法
    分則編各罪所定罰金之最高數額與刑法修正前趨於一致，乃
    增訂刑法施行法第1 條之1 ：「中華民國94年1 月7 日刑法
    修正施行後，刑法分則編所定罰金之貨幣單位為新臺幣。94
    年1 月7 日刑法修正時，刑法分則編未修正之條文定有罰金
    者，自94年1 月7 日刑法修正施行後，就其所定數額提高為
    30倍。但72年6 月26日至94年1 月7 日新增或修正之條文，
    就其所定數額提高為3 倍。」從而，刑法分則編各罪所定罰
    金刑之最高數額，於上開規定修正後並無不同，惟修正後刑
    法第33條第5 款所定罰金刑最低數額，較之修正前提高，自
    以修正前刑法第33條第5 款規定有利於被告。
  (二)修正前刑法第41條第1 項前段規定：「犯最重本刑為5 年以
    下有期徒刑以下之刑之罪，而受6 個月以下有期徒刑或拘役
    之宣告，因身體、教育、職業、家庭之關係或其他正當事由
    ，執行顯有困難者，得以1 元以上3 元以下折算1 日，易科
    罰金。」又被告行為時之易科罰金折算標準，95 年5月17日
    修正公布刪除前罰金罰鍰提高標準條例第2 條規定，就其原
    定數額提高為100 倍折算1 日，則本件被告行為時之易科罰
    金折算標準，應以銀元300 元折算1 日，經折算為新臺幣後
    ，應以新臺幣900 元折算1 日。修正後刑法第41 條 第1 項
    前段則規定：「犯最重本刑為5 年以下有期徒刑以下之刑之
    罪，而受6 個月以下有期徒刑或拘役之宣告者，得以新臺幣
    1 千元、2 千元或3 千元折算1 日，易科罰金。」經比較修
    正前後之易科罰金折算標準，以修正前刑法之規定，較有利
    於被告。再修正前刑法第41條第2 項規定：「併合處罰之數
    罪，均有前項情形，其應執行之刑逾6 月者，亦同。」惟95
    年7 月l 日修正公布施行之刑法第41條第2 項則規定：「前
    項規定於數罪併罰，其應執行之刑未逾6 月者，亦適用之。
    」比較結果，修正後刑法並非較有利於行為人，依修正後刑
    法第2 條第l 項前段之規定，仍應依修正前刑法第41條第2
    項，得以易科罰金。
  (三)又修正前刑法第51條規定: 「數罪併罰，分別宣告其罪之刑
    ，依左列各款定其應執行者: 」其中第5 款規定: 「宣告多
    數有期徒刑者，於各刑中之最長期以上，各刑合併之刑期以
    下，定其刑期。但不得逾20年。」；修正後刑法第51條第5
    款規定: 「宣告多數有期徒刑者，於各刑中之最長期以上，
    各刑合併之刑期以下，定其刑期。但不得逾30年」比較結果
    ，修正後刑法並非較有利於行為人，依修正後刑法第2 條第
    l 項前段之規定，仍應依修正前刑法第51條第5 款，定其應
    執行之刑。
  (四)綜合上述各條文修正前後之比較後，適用修正後之刑法之規
    定並未對被告更為有利，揆諸前揭刑法第2條第1項前段規定
    ，即應適用修正前較有利於被告之規定。
  (五)又本件被告所犯刑法第284條第2項之罪，有罰金刑之規定，
    且自24年7月1日公布施行後，即未再修正，然按刑法罰金刑
    部分，於被告行為後，刑法施行法增訂第1之1條，於95 年6
    月14日公布，並於同年7月1日施行；該條規定考其立法理由
    ，係為因應94年2月2日修正公布、95年7月1日施行之刑法施
    行後，依刑法總則第33條第5 款規定，罰金貨幣單位已改為
    新臺幣，是以分則編各罪所定罰金之貨幣單位，自應配合上
    開規定修正，為使罰金數額趨於一致，避免衍生新舊法比較
    適用問題，以緩和實務適用法律之衝擊，於不變動罰金數額
    之前提下，而為制定（前揭條文立法意旨參照），換言之，
    刑法施行法第1之1條係在替代罰金罰鍰提高標準條例部分條
    文，與適用罰金罰鍰提高標準條例之結果相同，對於被告而
    言並不發生有利或不利之問題，僅係將貨幣單位由銀元改為
    新臺幣，並非法律變更刑度之條文，當無須就新舊法比較適
    用（95年12月13日臺灣高等法院暨所屬法院95年法律座談會
    刑事類提案第17號法律問題研討結果參照），附此敘明。
四、被告丙○○係計程車司機，為從事駕駛業務之人。核被告所
    為，係犯刑法第185 條之4 之肇事致人受傷而逃逸罪及第
    284 條第2 項前段之業務過失傷害罪。所犯2 罪，犯意個別
    ，應分論併罰。爰審酌被告肇事後逃逸，影響車禍肇事之調
    查及被害人民事求償權之行使，且犯後又執詞圖卸，態度難
    謂良好，及其智識程度、犯罪所生損害等一切情狀，分別量
    處如主文之刑，業務過失傷害罪部分併諭知易科罰金之折算
    標準。又被告犯罪在96年4 月24日之前，且無中華民國96年
    罪犯減刑條例第5 條所定不得減刑之情形（被告係於減刑條
    例96年7 月16日施行後之97年2 月29日始經發布通緝，同年
    3 月2 日為警緝獲），應依中華民國96年罪犯減刑條例第2
    條第1 項第3 款予以減輕其宣告刑二分之一，併依該條例第
    9 條之規定，諭知易科罰金之折算標準，及定其應執行之刑
    。
據上論斷，應依刑事訴訟法第299條第1 項前段，修正後刑法第
2 條第1 項前段、刑法185 條之4 、第284 條第2 項前段、修正
前刑法第41條第1 項前段、第2 項、修正前刑法第51條第5 款，
修正前罰金罰鍰提高標準條例第2 條，現行法規所定貨幣單位折
算新台幣條例第2 條，刑法施行法第1 條之1 ，中華民國96年罪
犯減刑條例第2 條第1 項第3 款、第7 條、第9 條，判決如主文
。
本案經檢察官翁偉倫到庭執行職務。
中    華    民    國    97    年    5     月    21    日
                  刑事第一庭審判長法  官  洪英花
                                  法  官  雷雯華
                                  法  官  賴邦元
以上正本證明與原本無異。
如不服本判決，應於收受送達後10日內向本院提出上訴書狀，其
未敘述上訴理由者，應於上訴期間屆滿後20日內向本院補提理由
書狀（均須按他造當事人之人數附繕本）。
                                  書記官  游育慈
中    華    民    國    97    年    5     月    21    日
附錄本案論罪科刑法條之依據：
中華民國刑法第284條
（過失傷害罪）
因過失傷害人者，處6月以下有期徒刑、拘役或500元以下罰金，
致重傷者，處1年以下有期徒刑、拘役或500元以下罰金。
從事業務之人，因業務上之過失傷害人者，處1年以下有期徒刑
、拘役或1000元以下罰金，致重傷者，處3年以下有期徒刑、拘
役或2000元以下罰金。
中華民國刑法第185條之4
（交通肇事逃逸罪）
駕駛動力交通工具肇事，致人死傷而逃逸者，處6月以上5年以下
有期徒刑。


司法院資訊處製作；財團法人民間司法改革基金會備份。
